【裁判字號】    97,消債更,1432
【裁判日期】    971027
【裁判案由】    聲請更生程序
【裁判全文】
臺灣高雄地方法院民事裁定          97年度消債更字第1432號
聲  請  人
即  債務人  甲○○
上列當事人聲請消費者債務清理事件，本院裁定如下：
    主  文
聲請人即債務人甲○○自民國九十七年十月二十七日下午四時起
開始更生程序。
命司法事務官進行本件更生程序。
    理  由
一、聲請意旨略以：聲請人即債務人前與如附表編號二至十所示
    之銀行訂定信用卡、現金卡契約，致積欠上開銀行之無擔保
    債務，而聲請人因不堪債權銀行催逼而協商，遂於民國95年
    10月13日，依金融主管機關協調成立之中華民國銀行公會會
    員辦理消費金融案件無擔保債務協商機制，與上開債權銀行
    達成分期還款協議，同意自95年11月起，以分100 期，年利
    率7 ％，每月償還新台幣（下同）19,545元之方式清償債務
    。惟聲請人於協商時尚有房貸銀行台銀人壽保險股有限公司
    未納入協商機制，故聲請人每月尚須繳付房貸5,868 元，亦
    即每月還款金額高達25,413元，然聲請人薪資約新台幣（下
    同）25,000元，聲請人之配偶多年前罹患憂鬱症，工作狀況
    極不穩定，故於95年3 月遭任職公司資遣，聲請人除個人生
    活支出外，尚須獨力負擔2 名子女之生活、教育費用及房貸
    支出，已超過聲請人還債能力，聲請人雖將配偶之資遺費用
    以還債，亦苦撐數期後無以為繼而毀諾，因無餘力還款，又
    有未參與協商之附表編號一所示房屋貸款之債權人，乃以書
    面向最大債權金融機構請求共同協商債務清償方案，惟協商
    不成立，且因有不能清償債務之情事，復未經法院裁定開始
    更生程序或許可和解或宣告破產，爰依法聲請准予裁定更生
    等語。
二、按債務人不能清償債務或有不能清償之虞者，得依本條例所
    定更生程序，清理其債務；債務人無擔保或無優先權之債務
    總額未逾1,200 萬元者，於法院裁定開始清算程序或宣告破
    產前，得向法院聲請更生；法院開始更生程序之裁定，應載
    明其年、月、日、時，並即時發生效力；法院裁定開始更生
    或清算程序後，得命司法事務官進行更生或清算程序，必要
    時得選任律師、會計師或其他適當之自然人或法人一人為監
    督人或管理人；債務人對於金融機構因消費借貸、自用住宅
    借款、信用卡或現金卡契約而負債務，在聲請更生或清算前
    ，應提出債權人清冊，以書面向最大債權金融機構請求協商
    債務清償方案並表明共同協商之意旨；消費者債務清理條例
    第3 條、第42條第1 項、第45條第1 項、第16條第1 項、第
    151 條第1 項分別定有明文。
三、經查：
  (一)聲請人就其主張上開債務、收入之事實，及其於95年6 月15
    日與附表所示無擔保之債權人依據中華民國銀行公會會員辦
    理消費金融案件無擔保債務協商機制，就其積欠之上揭無擔
    保債務，達成每月應償還19,545元予各債權人之分期還款協
    議，其後並因有未參與協商之房屋貸款債權人，是其乃以書
    面向最大債權金融機構請求共同協商債務清償方案，惟協商
    不成立，遂向本院聲請更生等事實，業據聲請人提出財團法
    人金融聯合徵信中心當事人綜合信用報告、債務協商繳款明
    細、土地、建物謄本、戶籍謄本、薪資存摺明細、不動產抵
    押借款分期歸還本金利息收據、健保費、電費、學費、醫藥
    費等收據、聲請人之95、96年度綜合所得稅各類所得資料清
    單、財產歸屬資料清單、勞工保險被保險人投保資料表、前
    置協商申請書等件可佐，以及本院依職權調得之協議書、無
    擔保債務還款計劃、前置協商退件通知函可稽（見本院卷第
    17至29頁、第35至37頁、第45至52頁、第105 至115 頁、第
    162 至164 頁），足認屬實。故本件所應審酌者為聲請人是
    否有不能清償債務或不能清償之虞之情形。
  (二)聲請人主張其薪資約為25,000元，固提出薪資轉帳存摺明細
    以證，雖非無據，惟依其提出95、96年度綜合所得稅各類所
    得資料清單之所得總和及勞工保險被保險人投保資料表上之
    投保薪資以觀，應認其每月平均收入應約29,000元至30,300
    元。又聲請人主張其每月必要生活費為12,000元云云，雖提
    出於本件聲請前2 年內之支出電費、健保費等之收據，惟因
    其尚無法提出全部基本生活開銷之憑證，無從認定其每月之
    實際開銷金額；然聲請人既已負巨額負債，其生活標準應予
    以壓縮至最低標準，以聲請人居住於高雄縣，應依內政部於
    96年9 月6 日以台內社字第0960139439號公告之97年度臺灣
    省低收入戶最低生活費，以每人每月9,829 元計算，是自應
    以上開金額計算聲請人之每月基本生活費用為宜。而承前所
    述，聲請人95、96年度之每月工作收入約為29,000元至30,3
    00元，扣除其基本生活費用9,829 元及支付每月應繳之房貸
    利息，仍不足以每月應繳之協商分期款19,545元。且聲請人
    主張因配偶罹有憂鬱症，並遭資遺，由其獨力扶養其子女之
    事實，已提出診斷證明書、勞工保險局函、戶籍謄本、子女
    學費、醫藥費收據為證（見本院卷第28頁、第43至52頁、第
    128 至129 頁），堪信為真，是聲請人主張無力清償債務，
    堪予採信。又聲請人雖有自用住宅1 筆，此有卷附建物登記
    謄本、土地登記謄本可稽（見本院卷第121 至122 頁），惟
    尚積欠附表編號一之有擔保債權人之貸款，有臺銀人壽保險
    股份有限公司繳息通知單可參可參（見本院卷第23頁）；如
    依該土地公告現值及房屋課稅現值計算標的物之價值，扣除
    自用住宅貸款金額後，亦不足清償附表其餘所示之全體債務
    ，亦有前開財團法人金融聯合徵信中心之個人信用報告回覆
    書、財產歸屬資料清單、土地登記謄本、建物登記謄本在卷
    可稽。而聲請人除上開不動產外，確無其他財產乙情，亦有
    前開財產歸戶資料足憑；是聲請人主張其無法清償債務，堪
    信為真。此外，本件聲請人復無消費者債務清理條例第6 條
    第3 項、第8 條或第46條各款所定駁回更生聲請之事由存在
    。從而，本件聲請人於向最大債權金融機構請求協商不成立
    後，聲請更生，為有理由，應予准許。
四、綜上所述，本件聲請人有無法清償如附表所示未逾1,200 萬
    元債務之情事，且其未經法院裁定開始清算程序或宣告破產
    ，業經本院查明在案，有查詢表、前案紀錄表各1 份附卷可
    按，是聲請人聲請更生，並無不合，應予准許，爰裁定如主
    文第一項所示。並依上開規定，命司法事務官進行本件更生
    程序，爰裁定如主文第二項所示。
五、依消費者債務清理條例第11條第1 項、第45條第1 項、第16
    條第1 項，裁定如主文。
中    華    民    國    97    年    10    月    27    日
                  民事第五庭  法    官  楊淑珍
上為正本係照原本作成。
本件不得抗告。
本裁定已於民國97年10月27日下午4時公告。
中    華    民    國    97    年    10    月    27    日
                              書  記  官  吳韻芳
附表一：
┌──┬────────────┬────────┬────────────┐
│編號│債權人                  │金額（新臺幣）  │  種        類          │
├──┼────────────┼────────┼────────────┤
│一  │臺銀人壽保險股份有限公司│ 576,499元      │房屋貸款                │
├──┼────────────┼────────┼────────────┤
│二  │台北富邦商業銀行        │ 519,094元      │信用卡                  │
├──┼────────────┼────────┼────────────┤
│三  │美商花旗銀行            │  61,655元      │信用卡                  │
├──┼────────────┼────────┼────────────┤
│四  │臺灣新光商業銀行        │  28,358元      │信用卡                  │
├──┼────────────┼────────┼────────────┤
│五  │聯邦商業銀行            │ 121,297元      │信用卡                  │
├──┼────────────┼────────┼────────────┤
│六  │遠東銀行                │ 156,253元      │信用卡                  │
├──┼────────────┼────────┼────────────┤
│七  │玉山商業銀行            │  34,035元      │信用卡                  │
├──┼────────────┼────────┼────────────┤
│八  │萬泰商業銀行            │ 150,000元      │現金卡                  │
├──┼────────────┼────────┼────────────┤
│九  │大眾銀行                │  77,000元      │現金卡                  │
├──┼────────────┼────────┼────────────┤
│十  │友邦信用卡公司          │ 111,756元      │信用卡                  │
├──┼────────────┼────────┼────────────┤
│合計│                        │1,835,357元     │                        │
└──┴────────────┴────────┴────────────┘


司法院資訊處製作；財團法人民間司法改革基金會備份。
